【裁判字號】    89,訴,766
【裁判日期】    890602
【裁判案由】    違反槍砲彈藥刀械管制條例
【裁判全文】
台灣台中地方法院刑事判決                          八十九年度訴字第七六六號
    公  訴  人  台灣台中地方法院檢察署檢察官
    被      告  乙○○
    選任辯護人  施佳惠
    被      告  丙○○
    指定辯護人  本院公設辯護人  丁○○
右列被告等因違反槍砲彈藥刀械管制條例案件，經檢察官提起公訴（八十九年度偵字
第二七一八號），本院判決如左：
    主  文
乙○○未經許可，寄藏手槍，累犯，處有期徒刑伍年陸月，併科罰金新台幣參拾萬元
，罰金如易服勞役，以罰金總額與陸個月之日數比例折算。扣案如附表壹所示之物 (
不包括送鑑驗而經試射之子彈)，均沒收。
丙○○未經許可，寄藏手槍，處有期徒刑伍年參月，併科罰金新台幣貳拾萬元，罰金
如易服勞役，以罰金總額與陸個月之日數比例折算。扣案如附表貳所示之物 (不包括
送鑑驗而經試射之子彈)，均沒收。
    事  實
一、乙○○曾於民國八十六年八月間因偽造文書案件，經本院判處有期徒刑六月，緩
    刑三年確定；另於八十七年一月間，因賭博案件，經本院判處有期徒刑三月確定
    ，於八十七年二月九日易科罰金執行完畢，因其於緩刑前犯他罪，而在緩刑期內
    受有期徒刑以上刑之宣告，復經檢察官聲請本院撤銷前開緩刑宣告，並聲請就上
    開二罪定執行刑為有期徒刑七月，入獄服刑後，甫於八十八年六月三日執行完畢
    ，仍不知悔改。
二、乙○○於八十五年九月間，在台中市○○路一六四號二十一樓之十一租住處，受
    真實年籍不詳之甲○○（已死亡）之託，代其保管如附表壹所示之制式手槍及已
    裝填於手槍彈匣內之子彈，並將之藏置於上開租住處；另丙○○於八十六年三月
    間，在台中市○○路一六四號二十一樓之八租住處，亦受真實年籍不詳之甲○○
    之託，代其保管如附表貳所示之制式手槍、仿造手槍及已裝填於手槍或彈匣內之
    子彈，並將之藏置於其前揭租住處，乙○○、丙○○均分別因而未經許可，寄藏
    上開槍枝、子彈。嗣於八十九年二月十二日下午六時四十分許，乙○○、丙○○
    分別攜帶上開槍彈，至台中縣大雅鄉○○路三十之九號不知情之友人林子南住處
    泡茶聊天時，為警當場查獲，並扣得如附表壹、貳所示之物。
三、案經台中縣警察局豐原分局報告台灣台中地方法院檢察署檢察官偵查起訴。
    理  由
一、訊據被告乙○○對於在右揭時地，受真實年籍不詳之甲○○之託，代其保管如附
    表壹所示之制式手槍及已裝填於手槍彈匣內之子彈，將之藏置於其承租處之事實
    坦承不諱，並有扣案如附表壹所示槍、彈可資佐證。而扣案如附表壹所示手槍及
    子彈，經送內政部警政署刑事警察局鑑定結果，認如附表壹編號一、二所示手槍
    ，分別係奧地利ＧＬＯＣＫ廠製２６型口徑９ＭＭ之制式半自動手槍、比利時Ｂ
    ＲＯＷＮＩＮＧ廠製口徑九ＭＭ之制式半自動手槍，如附表壹編號三、四所示子
    彈，則均係制式口徑９ＭＭ半自動手槍子彈，且均具有殺傷力，有該局八十九年
    二月十八日刑鑑字第一七四０二號鑑驗通知書一紙附卷可稽。因而事證明確，被
    告乙○○之犯行堪以認定。
二、訊據被告丙○○固坦承持有如附表貳編號一所示制式手槍及已裝填於手槍彈匣內
    如附表貳編號三子彈之事實，惟矢口否認有何寄藏槍彈之行為，辯稱：所持有之
    槍彈係被告乙○○於為警查獲當日拿給伊要一起去清泉崗埋掉，其他手槍及子彈
    伊未碰過云云，惟查：扣案如附表貳所示槍彈，係真實年籍不詳之甲○○，於右
    揭時地委託被告丙○○保管，並藏置於其承租處之事實，業據被告乙○○供述在
    卷；又被告丙○○於警訊時亦供承：「˙˙˙我們二人只是暫時替偉仔保管˙˙
    ˙」、「因為這批槍是違法的東西，放在我們這裡也很擔心害怕˙˙˙」等語，
    核與被告乙○○供述被告丙○○亦為甲○○寄藏槍彈等情大致相符；復有扣案如
    附表貳所示槍、彈可資佐證，足見被告丙○○並非如其所述，僅於為警查獲當日
    持有前開槍彈，應有代真實年籍不詳之甲○○保管前開槍彈並為其藏匿之行為，
    其嗣後辯稱僅持有前開槍彈云云，應屬避重就輕之詞，顯不足採信。而扣案如附
    表貳所示手槍及子彈，經送內政部警政署刑事警察局鑑定結果，認如附表貳編號
    一、二所示手槍，分別係巴西ＴＡＵＲＵＳ廠製ＰＴ九二型之制式半自動手槍、
    仿美國ＳＭＩＴＨ＆ＷＥＳＳＯＮ廠轉輪手槍製造之仿造轉輪手槍，如附表貳編
    號三、四所示子彈，則分別係制式口徑９ＭＭ半自動手槍子彈、制式口徑０．３
    ８吋之轉輪手槍子彈，且均具有殺傷力，有該局前開鑑驗通知書一紙附卷可稽。
    因而事證明確，被告丙○○之犯行，亦臻明確。
三、查槍砲彈藥刀械管制條例第七條第四項、第十一條第四項、第十二條第四項，均
    係將持有與寄藏手槍、子彈罪為分別之處罰規定，而寄藏與持有，均係將物置於
    自己實力支配之下，僅寄藏必先有他人之持有行為，而後始為之受寄代藏而已，
    故寄藏之受人委託代為保管，其保管之本身，亦屬持有，不過，此之持有係受寄
    之當然結果，雖不應另就持有予以論罪，然未經許可持有手槍，其持有之繼續，
    為行為之繼續，亦即一經持有手槍，罪已成立，但其完結須繼續至持有行為終了
    時為止，則包括持有之寄藏手槍、子彈行為，自亦為行為之繼續，其犯罪之完結
    須繼續至寄藏行為終了時為止，此與司法院院解字第三六三二號解釋所稱寄藏贓
    物罪於寄藏行為完畢時其犯罪即已完成，其後之占有該贓物乃犯罪之狀態繼續，
    而非行為繼續，迥不相同（最高法院八十八年第八次刑事庭會議決議參照）。從
    而被告乙○○、丙○○受託寄藏手槍之時間分別為八十五年九月間及八十六年三
    月間，雖係在槍砲彈藥刀械管制條例於八十六年十一月二十四日修正公布施行前
    ，然其寄藏行為繼續至八十九年二月十二日始被查獲，其寄藏行為之終了既在該
    條例修正公布施行後，自無行為後法律變更可言，應適用修正後之槍砲彈藥刀械
    管制條例論處。核被告乙○○、丙○○所為，被告乙○○寄藏如附表壹編號一、
    二所示制式手槍、被告丙○○寄藏如附表貳編號一所示制式手槍部分，均係犯槍
    砲彈藥刀械管制條例第七條第四項之未經許可寄藏手槍罪。被告乙○○寄藏如附
    表壹編號三、四所示子彈、被告丙○○寄藏如附表貳編號三、四所示子彈部分，
    均係犯同條例第十二條第四項未經許可寄藏子彈罪。被告丙○○寄藏如附表貳編
    號二所示仿造手槍部分係犯槍砲彈藥刀械管制條例第十一條第四項未經許可寄藏
    可發射子彈具有殺傷力之各式手槍罪，公訴人就附表貳編號二部分，認被告丙○○係犯同條例第七條第四項之未經許可寄藏手槍罪，惟按槍砲彈藥刀械管制條例
    所謂制式槍彈係指（各國）合法武（兵）器工廠，為殺敵、獵物、攻擊、防禦等
    目的所生產、製造之各類槍械、子彈之意，此有內政部警政署刑事警察局（八十
    五）刑鑑字第七八０一九號函可稽，被告丙○○寄藏之如附表貳編號二所示仿造
    手槍，並非合法武（兵）器工廠製造之手槍，非屬槍砲彈藥刀械管制條例第七條
    第一項之手槍，而係同條例第十一條第一項其他可發射子彈具有殺傷力之其他各
    式槍枝，殆無疑義 (八十七年二月二十七日司法院第三十八期司法業務研究會研
    究意見意旨參照)，該部分起訴法條容有未洽，應予變更。被告二人寄藏前
    持有前揭槍彈之低度行為，均應為寄藏之高度行為所吸收，不另論罪。被告乙○○以一寄藏行為，同時寄藏制式手槍及子彈；被告丙○○以一寄藏行為，同時寄
    藏制式手槍、其他可發射子彈具有殺傷力之手槍及子彈，均係一行為觸犯上開數
    罪名之想像競合犯，應依刑法第五十五條之規定，分別從一重之未經許可持有手
    槍罪處斷。又被告乙○○曾於民國八十六年八月間因偽造文書案件，經本院判處
    有期徒刑六月，緩刑三年確定；另於八十七年一月間，因賭博案件，經本院判處
    有期徒刑三月確定，於八十七年二月九日易科罰金執行完畢，因其於緩刑前犯他
    罪，而在緩刑期內受有期徒刑以上刑之宣告，復經檢察官聲請本院撤銷前開緩刑
    宣告，並聲請就上開二罪定執行刑為有期徒刑七月，入獄服刑後，甫於八十八年
    六月三日執行完畢，有台灣台中地方法院檢察署刑案資料查註紀錄表在卷可按，
    其於八十五年九月間寄藏手槍，至八十九年二月十二日為警查獲，則其寄藏手槍
    之一部行為，既繼續至上開有期徒刑執行完畢之後五年之內，仍應論以累犯（最
    高法院八十三年度台上字第二八一三號判決參照），並依法加重其刑。爰審酌被
    告乙○○素行不良，惟坦承犯行，犯後態度尚佳；被告丙○○甫年滿十八歲，因
    年輕識淺，思慮不周始犯罪，惟否認寄藏槍彈犯行，犯後態度不佳，而被告二人
    所寄藏之手槍及子彈，殺傷力強大，危害社會治安甚鉅，但均未持以犯罪等一切
    情狀，分別量處如主文所示之刑，罰金部分並諭知易服勞役之折算標準。扣案如
    附表壹、貳所示之物 (不包括送鑑驗而經試射之子彈)，均屬違禁物，應依刑法
    第三十八條第一項第一款規定，宣告沒收，附表壹編號三、四、附表貳編號三、
    四所示於送鑑驗時經試射之子彈，均僅餘彈殼，依本院裁判時之現狀，顯已失子
    彈之效用，而非屬違禁物，自毋庸為沒收之諭知，併予敘明。
三、被告乙○○犯槍砲彈藥刀械管制條例第七條第四項之罪；被告丙○○犯同條例第
    七條第四項、第十一條第四項之罪，固均經判處有期徒刑。惟按人民身體之自由
    應予保障，憲法第八條設有明文。限制人身自由之法律，其內容須符合憲法第二
    十三條所定要件。保安處分係對受處分人將來之危險性所為拘束其身體、自由等
    之處置，以達教化與治療之目的，為刑罰之補充制度。本諸法治國家保障人權之
    原理及刑法之保護作用，其法律規定之內容，應受比例原則之規範，使保安處分
    之宣告，與行為人所為行為之嚴重性、行為人所表現之危險性，及對於行為人未
    來行為之期待性相當。槍砲彈藥刀械管制條例第十九條第一項規定：「犯第七條
    、第八條、第十條、第十一條、第十二條第一項至第三項、第十三條第一項至第
    三項之罪，經判處有期徒刑者，應於刑之執行完畢或赦免後，令入勞動場所，強
    制工作，其期間為三年。」此項規定不問對行為人有無預防矯治其社會危險性之
    必要，一律宣付強制工作三年，限制其中不具社會危險性之受處分人之身體、自
    由部分，其所採措施與所欲達成預防矯治之目的及所需程度，不合憲法第二十三
    條所定之比例原則。犯上開條例第十九條所定之罪，不問對行為人有無預防矯治
    其社會危險性之必要，一律宣付強制工作三年之部分，與本解釋意旨不符，應自
    本解釋公布之日起不予適用，大法官會議釋字第四七一號解釋甚明。本件被告二
    人固長期非法持有手槍，惟其等受託寄藏，尚屬偶發行為，且其等均未持以犯罪
    ，並未對他人生命、身體造成危害，本院認處以前揭之刑，已足收懲儆之效，如
    對之宣告強制工作，有違比例原則，揆諸前揭解釋意旨，爰不對被告宣付強制工
    作。
據上論斷，應依刑事訴訟法第二百九十九條第一項前段、第三百條，槍砲彈藥刀械管
制條例第七條第四項、第十一條第四項、第十二條第四項，刑法第十一條前段、第五
十五條、第四十七條、第四十二條第三項、第三十八條第一項第一款，罰金罰鍰提高
標準條例第二條，現行法規所定貨幣單位折算新台幣條例第二條，判決如主文。
中      華      民      國      八十九      年      六    月    二      日
                                      臺灣臺中地方法院刑事第七庭
                                          法  官 劉  長  宜
附表壹：
┌──┬──────────────┬────────┬─────────
│編號│    品           名         │數        量    │  備       註
│    │                            │                │
├──┼──────────────┼────────┼─────────
│    │槍枝管制編號：0000000│                │
│一、│七五一號奧地利ＧＬＯＣＫ廠製│ 一   支        │
│    │二六型口徑九ＭＭ之制式半自動│                │
│    │手槍(含彈匣一個)            │                │
├──┼──────────────┼────────┼─────────
│二、│槍枝管制編號：0000000│ 一   支        │
│    │七五二號比利時ＢＲＯＷＮＩＮ│                │
│    │Ｇ廠製口徑九ＭＭ之制式半自動│                │
│    │手槍(含彈匣一個)            │                │
├──┼──────────────┼────────┼─────────
│三、│制式口徑九ＭＭ半自動手槍子彈│ 十    顆       │業經裝填於編號一所
│    │                            │(其中五顆經採樣 │示手槍彈匣內
│    │                            │試射，僅餘彈殼  │
│    │                            │剩餘五顆)  │
├──┼──────────────┼────────┼─────────
│四、│制式口徑九ＭＭ半自動手槍子彈│ 十三 顆        │業經裝填於編號二所
│    │                            │(其中五顆經採樣 │示手槍彈匣內
│    │                            │試射，僅餘彈殼  │
│    │                            │剩餘八顆)       │
└──┴──────────────┴────────┴─────────
附表貳：
┌──┬──────────────┬────────┬─────────
│編號│    品           名         │數        量    │  備       註
│    │                            │                │
├──┼──────────────┼────────┼─────────
│    │槍枝管制編號：0000000│                │
│一、│七五０號巴西ＴＡＵＲＵＳ廠製│ 一   支        │
│    │ＰＴ九二型之制式半自動手槍  │                │
│    │(含彈匣一個)                │                │
├──┼──────────────┼────────┼─────────
│二、│槍枝管制編號：0000000│ 一   支        │
│    │七五二號仿美國ＳＭＩＴＨ＆Ｗ│                │
│    │ＥＳＳＯＮ廠轉輪手槍製造可發│                │
│    │射子彈具有殺傷力之仿造轉輪手│                │
│    │槍                          │                │
├──┼──────────────┼────────┼─────────
│三、│制式口徑九ＭＭ半自動手槍子彈│ 十六顆         │業經裝填於編號一所
│    │                            │(其中五顆經採樣 │示手槍彈匣內
│    │                            │試射，僅餘彈殼  │
│    │                            │剩餘十一顆)     │
├──┼──────────────┼────────┼─────────
│四、│制式口徑０．３８吋之轉輪手槍│ 三   顆        │業經裝填於編號二所
│    │子彈                        │(其中二顆經採樣 │示手槍內
│    │                            │試射，僅餘彈殼  │
│    │                            │剩餘一顆)       │
└──┴──────────────┴────────┴─────────
右正本證明與原本無異。
如不服本判決，應於判決送達後十日內，向本院提出上訴狀。
                                          書記官
中      華      民      國      八十九      年      六    月    五      日
附錄本案論罪科刑法條全文：
槍砲彈藥刀械管制條例第七條第四項：未經許可，持有、寄藏或意圖販賣而陳列第一
項所列槍砲、彈藥者，處五年以上有期徒刑，併科新臺幣一千萬元以下罰金。
第十一條第四項：未經許可，持有、寄藏或意圖販賣而陳列第一項所列槍砲者，處一
年以上七年以下有期徒刑，併科新臺幣七百萬元以下罰金。
第十二條第四項：未經許可，持有、寄藏或意圖販賣而陳列子彈者，處五年以下有期
徒刑，併科新臺幣三百萬元以下罰金。


司法院資訊處製作；財團法人民間司法改革基金會備份。
